臺灣士林地方法院民事裁定　　　　　　　 100年度司字第34號
聲　請　人　張恩飴
代　理　人　蕭聖亮
相　對　人　創世富電子股份有限公司
法定代理人　梁耀輝
代　理　人　陳宏杰律師
　　　　　　高鳳英律師
上列聲請人聲請選派檢查人事件，本院裁定如下：
    主  文
選派趙治民會計師（圓致會計師事務所，設臺北市○○○路○段
二十七號六樓之十）為相對人之檢查人，檢查相對人之業務帳目
及財產情形。
程序費用新臺幣壹仟元由相對人負擔。
    理  由
一、本件聲請意旨略以：聲請人為繼續1 年以上，持有相對人已
    發行股份總數3%以上之股東，於相對人公司擔任財務長，負
    責掌管公司大小章及銀行開戶印鑑大章，俾內控制衡財務，
    因管理得當，相對人除已累積股東權益數達新臺幣（下同）
    7,392 萬6,204 元，亦有8,000 萬元以上之存款存於玉山銀
    行。豈料，相對人之法定代理人梁耀輝為圖謀上揭巨額存款
    ，竟於民國99年10月6 日向主管機關謊報大小章遺失、啟用
    新印鑑，復於同年月7 日至玉山銀行辦理帳戶印鑑變更，進
    而控管相對人公司門禁、免除聲請人之職務，將財務內控機
    制破壞殆盡。且因相對人之董事、監察人均為梁耀輝之親友
    ，致董事會由特定少數人把持、監察機制形同虛設，故相對
    人於99年12月8 日召開股東常會（下稱系爭股東會）時，即
    拒絕股東蕭勝亮、蘇志宗、高淑娟與會；對於股東要求提出
    相對人99年9 至12月份之財務月報表，亦置之不理；不但未
    分派99年度之股利，更分別於99年12月、100 年1 月匯出大
    筆資金，致占相對人公司業績99% 之第三人宏達國際電子股
    份有限公司自99年11月起即未下訂單予相對人，使相對人受
    有重大損害。為此，爰聲請為選派侯瑞甫會計師為相對人之
    檢查人，檢查相對人之業務帳目及財產情形，以維權益等語
    。並提出相對人公司變更登記表、股東名冊、98年10月11日
    董監事會議紀錄、資產負債表、印鑑遺失切結書、聲請人持
    有之股票等影本為證。
二、相對人陳述意見略以：聲請人係因與其他股東經營理念不合
    ，欲退出經營而以較高價格出售所持股票予其他股東遭拒後
    ，方挾怨公開相對人營運資料予第三人，復於擅離職守遭相
    對人解雇後，要求召開股東臨時會，卻於系爭股東會召開時
    拒絕與會，放棄其參與、知悉相對人營業概況、各項決算表
    冊報告之機會，是依非訟事件法第175 條第1 項但書立法理
    由及最高法院75年臺抗字第150 號裁定意旨，足認聲請人縱
    符合公司法第145 條第1 項所定得聲請選派檢查人之要件，
    其聲請亦因其捨棄合法查閱相對人業務帳目、財產情形之途
    徑，目的並非正當，而屬濫用少數股東權，難認有選派檢查
    人之必要。況本院若准其聲請，亦將徒增相對人負擔檢查人
    報酬之損失，對股東而言，並不公平。退步言之，若本院仍
    認有為相對人選派檢查人之必要，則懇請函臺北市會計師公
    會推薦人選擔任檢查人，以維兩造權益等語。
三、按繼續1 年以上，持有已發行股份總數3%以上之股東，得聲
    請法院選派檢查人，檢查公司業務帳目及財產情形，公司法
    第245 條第1 項定有明文。經查：
  (一)聲請人自97年起即為相對人之股東，出資額535 萬4,000 元
    ，相對人公司資本總額為2,500 萬元，聲請人之出資額占相
    對人公司資本額21.4% ，有相對人公司變更登記表、股東名
    冊、聲請人持有之股票影本在卷可稽，且為相對人所不爭，
    是聲請人係繼續1 年以上，持有相對人已發行股份總數3%以
    上之股東等情，堪可認定。相對人雖執前詞反對選派檢查人
    ，惟股份有限公司財務、業務帳目之檢查及查核，乃監察人
    之權限，股東僅能被動接受董事會所編造之財務報告，及監
    察人對公司業務、財務狀況、各項表冊表示之意見，為保障
    股東投資權益，免於董事會或監察人之欺瞞，公司法第245
    條第1 項方明文允許符合一定要件之股東，得聲請法院選派
    檢查人。而該規定除聲請人需為繼續1 年以上持有已發行股
    份總數3%之股東之要件外，別無其他資格之限制（最高法院
    86年度臺抗字第108 號裁定意旨參照）。又為防止少數股東
    濫用此項權利，公司法亦明定股東須聲請法院選派，檢查內
    容則應以公司業務帳目及財產情形為限，是在立法上，已就
    行使檢查權對公司經營所造成之影響，與少數股東權益之保
    障間，加以斟酌、衡量。準此，倘具備繼續1 年以上持有公
    司已發行股份總數3%要件之股東，聲請法院選派檢查人，對
    公司業務帳目及財產狀況為檢查，公司即有容忍檢查之義務
    。本件聲請人確為繼續1 年以上持有相對人已發行股份總數
    3%以上之股東，業如上述，則相對人以聲請人之聲請欠缺必
    要性、屬權利濫用，且選派檢查人將徒增相對人負擔檢查人
    報酬之損失等語，請求駁回本件聲請，即非可採，本件聲請
    於法相合，自應准許。
  (二)聲請人雖請求選派侯瑞甫會計師為相對人之檢查人，惟檢查
    人之遴選乃法院之權限，且檢查人應具有中立性，不宜由當
    事人之一方推薦，本院爰依職權函請第三人臺北市會計師公
    會推薦適當之會計師供本院遴選為相對人之檢查人，經該會
    推薦趙治民會計師（會籍編號：1098，圓致會計師事務所執
    業會計師，事務所設臺北市○○○路○ 段27號6 樓之10，電
    話號碼：00-00000000 ，傳真號碼：00-00000000 ）擔任，
    有該會100 年4 月8 日北市會字第1000156 號函在卷可參。
    本院審酌趙治民為會計師，且為第三人所推薦，對於相對人
    公司業務、帳目及盈虧情形，應能本於專業知識、立於公正
    立場予以檢查，適時維護、保障聲請人及其他股東之權益，
    認洵屬適當，爰依公司法第245 條第1 項規定，選派趙治民
    會計師為檢查人，檢查相對人公司之業務帳目及財產情形，
    相對人應依檢查人之要求提出相關帳簿、表冊供其檢查。至
    檢查人之報酬，依非訟事件法第174 條前段規定，則應由相
    對人負擔，附此敘明。
四、爰依法裁定如主文。
中    華    民    國    100    年    4    月    28    日
                  民事第二庭  法  官  劉逸成
以上正本證明與原本無異。
如對本裁定抗告，應於裁定送達後10日內向本院提出抗告狀，並
繳納抗告費新臺幣1,000 元。
中    華    民    國    100     年    4   月    29    日
                              書記官  李宜蓁